臺灣新竹地方法院刑事判決
110年度金訴字第151號
公  訴  人  臺灣新竹地方檢察署檢察官
被      告  林雅陵



上列被告因詐欺案件，經檢察官提起公訴（110年度偵字第2960
號），被告於準備程序中就被訴事實為有罪之陳述，經本院告以
簡式審判之旨，並聽取公訴人及被告之意見後，本院合議庭裁定
由受命法官獨任依簡式審判程序審理，判決如下：
    主  文
林雅陵幫助犯洗錢防制法第十四條第一項之一般洗錢罪，處有期
徒刑參月，併科罰金新臺幣陸仟元，罰金如易服勞役，以新臺幣
壹仟元折算壹日。緩刑貳年，緩刑期間應依附表所示本院110年
度附民移調字第119號調解筆錄內容向被害人張泰銓支付新臺幣
陸萬捌仟元之損害賠償。
    事  實
一、林雅陵依其社會經驗，應有相當之智識程度，知悉金融機構
    帳戶之存摺、提款卡及提款密碼為個人信用之表徵，任何人
    均可自行到金融機構申請開立存款帳戶及申請提款卡，並無
    特別之窒礙，並可預見將帳戶存摺、提款卡及提款密碼等金
    融帳戶資料提供他人使用，可能因此幫助不法詐騙份子用以
    詐使他人將款項匯入後，再加以提領之用，以達到不法詐騙
    份子隱瞞資金流向及避免提款行為人身分曝光之目的，竟不
    違背其本意，而基於幫助掩飾特定犯罪所得之去向及幫助他
    人詐欺取財之不確定故意，於民國109年3月27日前某時，以新
    臺幣（下同）8,000元之代價，將其申辦玉山商業銀行帳號0
    00-0000000000000號帳戶（下稱玉山銀行帳戶）之存摺、提
    款卡、密碼提供予真實姓名年籍不詳自稱「黃新人」之詐欺集
    團成員使用。嗣該詐騙集團成員取得上開玉山銀行帳戶資料
    後，即意圖為自己不法之所有，於109年3月22日透過社群網
    路INSTAGRAM及通訊軟體LINE聯繫張泰銓，佯稱：經投資獲
    利新臺幣（下同）1萬8,000元，但要先依指示匯款才能領到
    款項云云，致張泰銓陷於錯誤，而依序於109年3月27日凌晨
    0時2分許，匯款2萬元、同日凌晨0時3分許，匯款3萬元，及
    於同日凌晨0時3分許，匯款1萬8,000元，共計6萬8,000元至
    林雅陵申辦之玉山銀行帳戶。嗣張泰銓察覺有異後報警處理
    ，始查悉上情。
二、案經張泰銓訴由新竹市警察局第三分局報告臺灣新竹地方檢
    察署檢察官偵查後提起公訴。
    理  由
壹、程序部分：
    被告林雅陵所犯本件之罪，係死刑、無期徒刑、最輕本刑為
    3年以上有期徒刑以外之罪，亦非高等法院管轄之第一審案
    件，於本院準備程序進行中，被告先就被訴事實為有罪之陳
    述，經告知被告簡式審判程序之旨，並聽取公訴人及被告之
    意見後，本院合議庭裁定由受命法官進行簡式審判程序，是
    本件之證據調查，依刑事訴訟法第273條之2規定，不受同法
    第159條第1項、第161條之2、第161條之3、第163條之1及第
    164條至第170條規定之限制，合先敘明。
乙、實體部分： 
一、訊據被告林雅陵於本院準備程序及審理中對於上開犯罪事實
    坦承不諱（見本院卷第66、92、97頁），核與證人張泰銓於
    警詢指述情節相符（見偵卷第19-20頁），且有卷附玉山銀
    行個金集中部109年12月16日玉山個（集中）字第109014998
    7號函附開戶資料、開戶申請書、交易明細、告訴人提供之
    網路銀行匯款畫面翻拍照片3張（見偵卷第5-11頁、第24-25
    頁）可佐。是被告任意性自白核與事實相符，應堪採信。本
    案事證明確，被告犯行堪以認定，應依法論科。
二、論罪科刑：
（一）按刑法第30條之幫助犯，係以行為人主觀上有幫助故意，
      客觀上有幫助行為，即對於犯罪與正犯有共同認識，而以
      幫助意思，對於正犯資以助力，但未參與實行犯罪之行為
      者而言。幫助犯之故意，除需有認識其行為足以幫助他人
      實現故意不法構成要件之「幫助故意」外，尚需具備幫助
      他人實現該特定不法構成要件之「幫助既遂故意」，惟行
      為人只要概略認識該特定犯罪之不法內涵即可，無庸過於
      瞭解正犯行為之細節或具體內容。此即學理上所謂幫助犯
      之「雙重故意」。金融帳戶乃個人理財工具，依我國現狀
      ，申設金融帳戶並無任何特殊限制，且可於不同之金融機
      構申請多數帳戶使用，是依一般人之社會通念，若見他人
      不以自己名義申請帳戶，反而收購或借用別人之金融帳戶
      以供使用，並要求提供提款卡及告知密碼，則提供金融帳
      戶者主觀上如認識該帳戶可能作為對方收受、提領特定犯
      罪所得使用，對方提領後會產生遮斷金流以逃避國家追訴
      、處罰之效果，仍基於幫助之犯意，而提供該帳戶之提款
      卡及密碼，以利洗錢實行，仍可成立一般洗錢罪之幫助犯
      。綜上，行為人提供金融帳戶提款卡及密碼予不認識之人
      ，固非屬洗錢防制法第2條所稱之洗錢行為，不成立一般
      洗錢罪之正犯；然行為人主觀上如認識該帳戶可能作為收
      受、提領特定犯罪所得使用，他人提領後會產生遮斷資金
      流動軌跡以逃避國家追訴、處罰之效果，仍基於幫助之犯
      意而提供，則應論以幫助犯一般洗錢罪(最高法院刑事大
      法庭108年度台上大字第3101號裁定意旨參照)。
（二）查被告林雅陵提供金融機構帳戶存摺、提款卡及密碼作為
      詐欺集團成員向告訴人詐欺取財並掩飾犯罪所得去向之工
      具，並未共謀或共同參與構成要件行為。是核其所為，係
      犯刑法第30條第1項前段、第339條第1項之幫助詐欺取財
      罪及刑法第30條第1項前段、洗錢防制法第14條第1項之幫
      助一般洗錢罪。
（三）被告以一提供帳戶之行為，而幫助該不詳詐欺者向告訴人
      詐欺取財既遂並遮斷資金流動軌跡，係以一行為同時觸犯
      數罪名，為想像競合犯，應依刑法第55條之規定從一重以
      幫助一般洗錢罪處斷。
（四）被告以幫助之意思，提供上開玉山銀行帳戶之提款卡及提
      款卡密碼予詐欺取財正犯作為供贓款匯入之人頭帳戶，並
      使詐欺取財正犯得提領其內之犯罪所得，隱匿該所得之去
      向，是提供洗錢構成要件以外之助力，為幫助犯，爰依刑
      法第30條第2項規定，按正犯之刑減輕之。
（五）又被告於本院審理中自白洗錢犯罪（見本院卷第92、97頁
      ），爰依洗錢防制法第16條第2項規定，減輕其刑，並依
      刑法第70條遞減之。
（六）爰以行為人之責任為基礎，審酌被告提供上開玉山銀行帳
      戶存摺、提款卡及密碼予不詳之人，幫助他人犯罪，致使
      真正犯罪者得以隱匿其身分，助長詐欺犯罪猖獗，破壞社
      會治安及金融秩序，更將造成警察機關查緝詐騙集團犯罪
      之困難，並致使告訴人之財產權受侵害，所為於法有違，
      考量被告犯後已坦承犯行（見本院卷第92、97頁），且與
      告訴人達成和解，有本院110年度附民移調字第119號調解
      筆錄在卷可稽（見本院卷第87頁），可見被告尚知彌補過
      錯，犯後態度尚佳，兼衡被告無前科，素行良好，專科畢
      業之智識程度、現職早餐店、需扶養一子、經濟狀況勉持
      之家庭生活經濟狀況，暨其犯罪動機、目的、手段、告訴
      人於本院表示之意見等一切情狀（見本院卷第97頁），量
      處如主文所示之刑，並諭知罰金易服勞役之折算標準。
（七）末查，被告未曾因故意犯罪受有期徒刑以上刑之宣告，有
      臺灣高等法院被告前案紀錄表在卷可稽，因一時失慮致觸
      犯本案之罪，犯後已與告訴人達成調解，告訴人亦同意給
      予被告緩刑之機會，已如前述，故本院認被告所宣告之刑
      ，以暫不執行其刑為當，爰依刑法第74條第1項第1款之規
      定，宣告如主文所示之緩刑期間。再為督促被告能依上開
      調解筆錄確實履行，以兼顧告訴人之權益，認依刑法第74
      條第2 項第3 款之規定，課予被告依本院110 年度附民移
      調字第119號調解筆錄內容履行之負擔應為適當，以期符
      合本件緩刑目的。倘被告未履行前開負擔，情節重大足認
      原宣告之緩刑難收其預期效果，而有執行刑罰之必要者，
      檢察官得依刑法第75條之1 第1 項第4 款之規定，聲請撤
      銷前開緩刑之宣告，附此敘明。
三、沒收：
　　本件被告固將前開玉山銀行之金融卡及密碼提供詐欺集團成
    員遂行詐欺之犯行，被告於本院自承於交付帳戶資料之同時
    向「黃新人」借得8,000元等語（見本院卷第63頁），此為
    被告之犯罪所得，然被告已與告訴人以6萬8,000元達成和解
    ，業如前述，是若仍就被告本案之犯罪所得宣告沒收，實有
    過苛之虞，爰依刑法第38條之2 第2 項之規定，不予宣告沒
    收或追徵，附此敘明。
據上論斷，應依刑事訴訟法第273條之1第1項、第299條第1項前
段，判決如主文。
本案經檢察官蔡宜臻提起公訴，經檢察官孫立婷到庭執行職務。
中　　華　　民　　國　　110 　年　　11　　月　　5 　　日
                  刑事第五庭  法  官  陳麗芬　　　　　　
如不服本判決應於收受本判決後20日內向本院提出上訴書狀，上
訴書狀應敘述具體理由。上訴書狀未敘述上訴理由者，應於上訴
期間屆滿後20日內補提理由書狀於本院(均須按他造當事人之人
數附繕本 )「切勿逕送上級法院」。
以上正本證明與原本無異。
中　　華　　民　　國　　110 　年　　11　　月　　5 　　日
                              書記官  李佳穎
附錄本案論罪科刑所適用法條全文：
中華民國刑法第339條第1項
意圖為自己或第三人不法之所有，以詐術使人將本人或第三人之
物交付者，處5 年以下有期徒刑、拘役或科或併科50萬元以下罰
金。
洗錢防制法第14條
有第二條各款所列洗錢行為者，處7 年以下有期徒刑，併科新臺
幣5 百萬元以下罰金。
前項之未遂犯罰之。
前二項情形，不得科以超過其特定犯罪所定最重本刑之刑。
附表：本院110年度附民移調字第119號調解筆錄內容
被告林雅陵應給付告訴人張泰銓新臺幣（下同）6萬8,000元，給
付方式如下：
一、於民國111年1月25日至111年10月25日，每月25日給付6,000
    元。
二、餘款8,000元，於111年11月25日給付。
三、上開款項匯入告訴人提供之帳戶，如一期未給付視為全部到
    期。